【裁判字號】    98,上訴,77
【裁判日期】    980325
【裁判案由】    偽證
【裁判全文】
臺灣高等法院高雄分院刑事判決          98年度上訴字第77號
上  訴  人
即  被  告  甲○○
上  訴  人
即  被  告  乙○○
選任辯護人  楊申田律師
            李亞玄律師
上列上訴人等因偽證案件，不服臺灣高雄地方法院97年度訴字第
182 號中華民國97年11月17日第一審判決（起訴案號：臺灣高雄
地方法院檢察署96年度偵字第35783 號），提起上訴，本院判決
如下：
     主  文
上訴駁回。
甲○○、乙○○均緩刑貳年，並應於民國九十八年十二月三十一
日止前，各向公庫支付新臺幣伍萬元。
     事  實
一、甲○○、乙○○與林恩忠係朋友關係。甲○○、乙○○明知
    民國95年5 月7 日晚上甲○○、乙○○、林恩忠並未在高雄
    縣湖內鄉○○路竹海園餐廳旁之檳榔攤（下稱東方路檳榔攤
    ）聚會，且甲○○並未誤拿林恩忠門號0000000000號行動電
    話，亦未於當日晚上8 時30分迄10時10分間持前揭行動電話
    ，自高雄縣湖內鄉○○路竹海園餐廳旁檳榔攤，前往高雄縣
    阿蓮鄉，轉往高雄縣岡山鎮後，再由台一線折返高雄縣湖內
    鄉等情。然為掩飾林恩忠當晚之行蹤，及避免林恩忠所持前
    揭行動電話之通話基地台位置顯露林恩忠於該段期間位於高
    雄縣阿蓮鄉之事實，以解免林恩忠傷害罪之刑責，竟分別基
    於偽證之犯意，在劉明昆對林恩忠告訴傷害而由臺灣高雄地
    方法院95年度易字第2141號案件審理中（下略稱傷害前案）
    ，於96年5 月15日下午2 時40分經傳喚到該院第11法庭作證
    並供前具結後，就林恩忠所涉傷害案情之重要關係事項，甲
    ○○虛偽證稱：伊與林恩忠等人於95年5 月7 日晚上8 時許
    ，原在高雄縣湖內鄉○○路竹海園餐廳旁之檳榔攤唱卡拉OK
    ，當日晚上8 點30分，伊前往阿蓮買薑母鴨，薑母鴨沒有開
    ，便轉往岡山買羊肉爐，約當晚10時10分返回檳榔攤。伊前
    往阿蓮購買下酒菜時有錯拿林恩忠前揭行動電話等語；乙○
    ○虛偽證稱：伊於95年5 月7 日晚上約9 時許，欲前往湖內
    鄉○○路竹海園餐廳旁之檳榔攤與林恩忠喝酒，行前撥打林
    恩忠前揭行動電話，卻由甲○○接聽。伊後來在檳榔攤喝酒
    到11點多，有打約3 、4 通電話至林恩忠前揭行動電話，問
    甲○○何時回來等語，均致生妨害於司法審理之正確性。
二、案經臺灣高雄地方法院檢察署檢察官自動檢舉偵查起訴。
     理  由
甲、證據能力部分：
    本判決後引用有關傳聞證據部分，亦因被告甲○○、乙○○
    及檢察官或同意可作為證據使用，或未聲明異議，依刑事訴
    訟法第159 條之5 第1 項、第2 項之規定，本院審酌該證據
    作成之情況，認為適當，應得為證據。
乙、實體部分：
一、訊據上訴人即被告甲○○、乙○○（下稱被告甲○○、乙○
    ○）對於事實欄所載之偽證犯行業據渠等於本院行準備程序
    及審理時坦承不諱，渠等就林恩忠被訴傷害案件，於96年5
    月15日下午2 時40分許，在原審法院審理中以證人之身分供
    前具結後證稱：95年5 月7 日晚上林恩忠、乙○○、甲○○
    有互約在高雄縣湖內鄉○○路竹海園餐廳旁之檳榔攤唱卡拉
    OK，約當日晚上8 時30分迄同日10時10分，甲○○起身前往
    阿蓮、岡山等地購買下酒菜時，有錯拿林恩忠上揭行動電話
    ，以致該段期間內，正欲前往赴約之乙○○撥打前揭行動電
    話找林恩忠，係由甲○○接聽等語之事實，有筆錄及結文在
    卷可憑（見原審95年度易字第2141號卷第64頁～第77頁、第
    78頁～第89頁）。本院審酌：(一)被告甲○○於林恩忠被訴傷
    害前案中證稱：其95年5 月7 日晚上8 點前往位於湖內鄉○
    ○路竹海餐廳旁檳榔攤唱卡拉OK，唱到8 點半，有人提議要
    喝酒，我就騎車去阿蓮買薑母鴨，後來因薑母鴨沒有開，便
    轉往岡山買羊肉爐，約在晚上10點10分回到檳榔攤，才把行
    動電話還給林恩忠，我們繼續在檳榔攤唱歌唱到11點30分才
    離開云云（見院(一)卷第64～77頁），於聚會期間，僅為買下
    酒菜助興，辛苦奔波往返於高雄縣湖內、阿蓮、岡山等地，
    聚會期間約3 小時30分鐘內，竟花費近約2 小時的時間於購
    買酒菜之路途，執意費力奔波於阿蓮、岡山等地購買酒菜，
    顯與常情有違。(二)林恩忠上開0000000000號行動電話，於95
    年5 月7 日晚上9 時至10時間，與被告乙○○所持00000000
    00號行動電話及被告甲○○所持0000000000號行動電話均有
    通話紀錄，有上開通聯紀錄可憑。乃被告甲○○就林恩忠被
    訴傷害案件審理時僅證稱：當晚前往阿蓮、岡山等地購買酒
    菜途中，被告乙○○有打過數通電話與伊聯絡，卻未提及伊
    尚有接獲來自於伊留在檳榔攤、門號0000000000 號 行動電
    話之通話云云；被告乙○○於該案審理中證稱：伊於95年5
    月7 日晚上9 點至11點多都在檳榔攤，而被告甲○○之行動
    電話亦留在檳榔攤云云，則不論當晚9 時至10時間，係何人
    使用被告甲○○之行動電話，使用人與被告乙○○既均在同
    一個聚會場合，如有聯繫被告甲○○之需要，又何需分別以
    被告甲○○、乙○○之行動電話頻頻撥打予被告甲○○持有
    中之林恩忠行動電話；另佐以被告甲○○於當晚8時30 分至
    10時間，騎車往返於高雄縣湖內、阿蓮、岡山等地再折返湖
    內，在行程緊湊、且騎機車接聽手機甚為不便之情形下，猶
    於當晚9 時至10時10分間，密集接聽被告乙○○及使用伊留
    在檳榔攤行動電話之人撥打之電話高達10通之多，在在均可
    見通聯紀錄所顯示當晚通話狀況，與被告甲○○、乙○○於
    該案審理中證述其等與林恩忠在檳榔攤聚會，被告甲○○錯
    拿林恩忠行動電話後騎機車遠赴高雄縣阿蓮、岡山等地購買
    下酒菜之情節，甚多與常情不合。(三)被告甲○○在林恩忠傷
    害案中證稱：伊購買酒菜之行徑路線，係先從湖內鄉到阿蓮
    鄉○○○路竹鄉○○村○路到岡山鎮，回程則自岡山鎮走台
    1 線向北經路竹縣回到湖內鄉，沒有再往北到過台南云云（
    見原審卷第69～71頁）。惟依上開通聯調閱查詢單內容，林
    恩忠之行動電話門號0000000000號於95年5 月7 日21時57分
    46秒許、21時58分55秒許，曾有在台南縣仁德鄉中洲村中洲
    309- 16 號樓頂基地台附近受話之通聯紀錄，該台南縣仁德
    鄉中洲村中洲309-16號樓頂基地台接收範圍大部分為二仁溪
    以北，及少部分二仁溪以南之溪畔，有臺灣大哥大股份有限
    公司97年10月28日台信網（97）字第1937號函附卷可考，與
    被告甲○○所稱聚會之檳榔攤所在位置即高雄縣湖內鄉○○
    路距離相去甚遠，該基地台所得接收之範圍亦不含括被告甲
    ○○所稱自高雄縣岡山鎮北上至高雄縣湖內鄉○○路聚會地
    點之行徑路線，可見被告甲○○所證行徑路線確為不實。該
    行動電話於95年5 月7 日晚上8 時30分至10時間並未在被告
    甲○○持有中，應可認定。(四)林恩忠傷害案發生於95年5 月
    7 日，迄證人甲○○、乙○○於96年5 月15日作證時，已相
    距約1 年之久，被告甲○○、乙○○以證人身份具結證述傷
    害案發關鍵時刻即95年5 月7 日晚上8 時至11時許間，彼此
    之對話內容及行蹤，記憶卻能如此清晰，且被告甲○○對於
    伊錯拿手機之原因雖證稱：因伊手機與被告的手機「差不多
    」，所以才拿錯等語（見原審卷第66頁）。然於原審於96年
    5 月15日審理林恩忠傷害當庭勘驗被告甲○○及林恩忠各自
    庭呈之手機結果，其型號均為Motorola廠牌V188型號，顏色
    均為紫色，外觀乃「完全相同」之手機，並非「差不多」，
    足認95年5 月7 日當晚被告甲○○、乙○○與林恩忠之聚會
    、被告甲○○錯拿林恩忠行動電話及被告甲○○前往阿蓮購
    買薑母鴨，又轉往岡山購買羊肉爐等情，應係被告甲○○、
    乙○○事先刻意勾串之不實情節，目的在於排除對林恩忠不
    利之行動電話基地台位置成為傷害前案之證據，認被告甲○
    ○、乙○○事後於本院行準備程序及審理時坦承偽證之犯行
    ，應與事實相符，堪可採信，事證明確，被告甲○○、乙○
    ○偽證犯行均堪以認定。
二、按刑法上之偽證罪，為形式犯，不以結果之發生為要件，證
    人於供前或供後具結而就案情有重要關係事項，故為虛偽陳
    述，其犯罪即成立，而該罪所謂於案情有重要關係之事項，
    則指該事項之有無，足以影響於裁判之結果者而言，至於其
    虛偽陳述，法院已否採為裁判或檢察官據為處分之基礎，或
    有無採為基礎之可能，皆於偽證罪之成立無影響（最高法院
    71年臺上字第8127號、84年臺上字第3949號判例參照）。核
    被告甲○○、乙○○於上揭林恩忠傷害案件審理中，就案情
    有重要關係之事項，於供前具結後為虛偽陳述之所為，各係
    犯刑法第168 條之偽證罪。
三、原審認被告甲○○、乙○○罪證明確，因而適用刑法第168
    條之規定，審酌被告甲○○、乙○○妨害國家司法之公正性
    ，犯後態度及犯罪之動機、目的、手段等一切情狀，各量處
    有期徒刑5 月。經核原判決認事用法並無違誤，量刑亦稱允
    當，被告甲○○、乙○○上訴意旨以原判決量刑過重，指摘
    原判決不當，為無理由，應予駁回。
四、被告甲○○、乙○○於本院審理時已坦承犯行，深表悔悟，
    渠等前此均未曾受有期徒刑以上刑之宣告，有臺灣高等法院
    被告前案紀錄表在卷可按，且經本件偵審程序及科刑之宣告
    ，當知所警愓，信無再犯之虞，本院認渠等2 人所宣告之刑
    以暫不執行為適當，爰併宣告緩刑2 年，以啟自新。又「緩
    刑宣告，得斟酌情形，命犯罪行為人向公庫支付一定之金額
    」、「該款事項得為民事強制執行執行名義」，刑法第74條
    第2 項第3 款、第4 項分別定有明文。本院審酌被告甲○○
    、乙○○犯罪情節，命被告甲○○、乙○○應於民國九十八
    年十二月三十一日前支付公庫各伍萬元，此支付財產之命令
    自本判決確定時起，得為民事強制執行之執行名義；如拒不
    履行，依刑法第75條之1 第1 項第4 款之規定，得為撤銷緩
    刑宣告之事由，附此敘明。
據上論斷，應依刑事訴訟法第368 條，刑法第74條第1 項第1 款
、第2 項第3 款，判決如主文。
本案經檢察官李門騫到庭執行職務。
中    華    民    國    98    年    3     月    25    日
                  刑事第四庭    審判長法  官  蕭權閔
                                      法  官  陳吉雄
                                      法  官  李嘉興
以上正本證明與原本無異。
如不服本判決應於收受本判決後10日內向本院提出上訴書狀，其
未敘述上訴理由者，並得於提起上訴後10日內向本院補提理由書
狀（均須按他造當事人之人數附繕本）「切勿逕送上級法院」。
中    華    民    國    98    年    3     月    25    日
                                      書記官  郭榮芳
附錄本判決論罪科刑法條：
刑法第168條
於執行審判職務之公署審判時或於檢察官偵查時，證人、鑑定人
、通譯於案情有重要關係之事項，供前或供後具結，而為虛偽陳
述者，處7 年以下有期徒刑。


司法院資訊處製作；財團法人民間司法改革基金會備份。
